【裁判字號】    89,訴,951
【裁判日期】    900110
【裁判案由】    過失致死等
【裁判全文】
臺灣彰化地方法院刑事判決                          八十九年度訴字第九五一號
    公  訴  人  臺灣彰化地方法院檢察署檢察官
    被      告  建志營造有限公司
    代表人林碧柑
    被      告  乙○○
    共      同
    選任辯護人  洪崇欽律師
右列被告等因違反勞工安全衛生法等案件，經檢察官提起公訴 (八十八年度偵字第二
０六五號、八十九年度第四０四六號)，本院判決如左：
    主  文
建志營造有限公司、乙○○均無罪。
    理  由
一、公訴意旨以：被告乙○○係被告建志營造有限公司（下簡稱建志公司）之實際經
    營負責人。被告建志公司向中華工程股份有限公司訂約，承攬「中山高速公路第
    四八一標通訊管線及緊急電話遷移工程」，並僱用、指揮勞工許朝隆，及指揮中
    華工程公司所僱用之外籍勞工BUM MEKWIN，從事該工程。雇主被告建志公司於民
    國八十七年八月二十四日十一時十五分許，就該工程勞工位於深三點九公尺未設
    護欄之人孔邊、從事人孔增高之高處作業時，實際負責人乙○○就此易滋生勞工
    墬落危險之工作場所，原應注意、督促勞工確實使用安全帶、安全帽及其他必要
    之防護具，且該處可能空氣所含氧氣不足，亦原應注意勞工從事缺氧危險作業開
    始前、所有勞工離開作業場所後，再次開始作業前及勞工身體或換氣裝置等有異
    常時，應確認該作業場所空氣中氧氣濃度，當時亦無不能為前揭防護措施之情形
    ，卻未監督在該處工作之外籍勞工BUM MEKWIN確實佩用安全帶即為工程之進行，
    致外籍勞工BUM MEKWIN於作業時因缺氧墜落死亡；又在該缺氧危害之虞之場所，
    為搶救上揭墜落之勞工，未確認該作業場所空氣中氧氣濃度、硫化氬等其他有害
    氣體濃度，即使勞工許朝隆下至人孔中搶救，致發生勞工許朝隆因沼氣中毒心肺
    衰竭致死之職業災害；案經臺灣彰化地方法院檢察署檢察官據報相驗後自動檢舉
    偵辦；因認被告建志公司，係違反勞工安全衛生法第五條第一項第五、七款之規
    定，致發生同法第二十八條第二項第一款之職業災害，應依同法第三十一條第二
    項、第一項規定處斷，被告乙○○係違反勞工安全衛生法第五條第一項第五、七
    款規定，致發生同法第二十八條第二項第一款之職業災害，應依同法第三十一條
    第一項規定處斷，被告乙○○並另犯刑法第二百七十六條第二項之業務上過失致
    死罪等罪嫌。
二、公訴人認被告等涉有上揭犯嫌，係以該事實業據被告乙○○坦承不諱，核與建志
    營造公司現場工地主任即許朝隆之父許特生證述情節相符，並有臺灣省政府勞工
    處中區勞工檢查所八十八年二月六日八八中檢四字第○一一六八號職業災害檢查
    報告書及函各一份附卷可稽，被害人許朝隆及外籍勞工BUM MEKWIN  確係因上開
    事故受傷不治死亡，亦有勘驗筆錄、相驗屍體證明書、驗斷書在卷可憑等為其主
    要論據；訊據被告乙○○堅詞否認上開犯行辯稱：上揭承攬高速公路管線工程，
    係被告公司再轉包予甲○○施作，甲○○前雖曾受被告公司僱用，惟案發時已非
    被告公司之現場工地主任，且勞工許朝隆亦非被告公司僱用，亦無僱用或指揮該
    外勞，因甲○○未成立公司，勞工許朝隆借被告公司之名義加入勞保，又材料是
    伊代甲○○買的，甲○○無發票給伊，才讓伊報甲○○之薪資所得，及案發後並
    因勞工檢查所力勸和解及道義上責任，才與被害人和解等語。
三、按犯罪事實應依證據認定之，無證據不得推定其犯罪事實，又不能證明被告犯罪
    者，應諭知無罪之判決，此於刑事訴訟法第一百五十四條及同法第三百零一條第
    一項分別定有明文；及按認定不利於被告之事實須依積極證據，茍積極證據不足
    為不利於被告事實之認定時，即應為有利於被告之認定，更不必有何有利之證據
    ；又按事實審法院對於證據之取捨，依法雖有自由判斷之權，然積極證據不足證
    明犯罪事實時，被告抗辯或反證縱屬需虛偽，仍不能以此資為積極證據應予採信
    之理由（最高法院三十年上字第八一六號、三十年上字第四八二號判例參照）。
    又認定犯罪事實，所憑之證據，雖不以直接證據為限，間接證據亦包括在內，然
    無論直接或間接證據，其為訴訟上之證明，須於通常一般之人均不致於有所懷疑
    ，而得確信其為真實之程度者，始得據為有罪之認定，倘其證明尚未達到此一程
    度，而有合理之懷疑存在時，即無從為有罪之認定（最高法院七十六年台上字第
    四九八六號判例參照）。
四、經查，被告乙○○未於警訊、偵查中為何自白，且於本院審理中復提出被告公司
    與甲○○於八十七年四月二十日訂立之工程協議書、工地安全公約、承包商施工
    安全承諾書、施工切結書等影本，及被告公司匯予甲○○之工程款共計一百二十
    五萬五千元，其支付日期、金額、存款存褶支票證明單、支票影本等；另證人甲
    ○○於本院審理中證稱: 「（本案發生時你是負責人，還是受雇被告公司？）之
    前我受雇被告公司，出事時我已承包被告公司之下游工程，許朝隆當時已受雇於
    我。」，及「（勞工檢查所回函附件四，這是否你帶去勞工檢查所的？）是的，
    這是我自己記的，我是撿建志公司的表格來填寫的。」、「（對資金往來資料、
    切結書等有何意見？並提示。）那都是我簽的沒錯。」等語；且由此資金往來情
    況以觀，較似分次給付整筆之工程款，而不似支給固定之薪資，故被告乙○○所
    辯該工程係再轉包予甲○○施作等節，尚非無稽；再查，被告乙○○甫於事故發
    生時至行政院勞工委員會中區勞動檢查所之調查中，即答稱：「（甲○○如何請
    款？）甲○○按月以工資報表向我請款，工資報表（人數、薪資、天數），另材
    料以建志營造有限公司為抬頭代墊開票後扣款。」等語，及證人甲○○亦於該所
    證稱：「（承攬關係？）我係以如協議書上金額含工代料（材料由我叫，由建志
    營造公司墊付及開票），每月請款一次，須附工資報表，另外勞使用亦一併扣除
    ，我原係建志營造工司員工。」等語，是被告乙○○於本院所辯，應非臨訟勾串
    證人甲○○之飾詞，被告建志公司將上揭工程轉包予甲○○施作之事實應可認定
    ；至證人甲○○雖亦於該所中答稱：伊及許朝隆係建志公司員工等語，可能係因
    證人甲○○原受建志公司雇用、許朝隆亦寄名建志公司辦理勞保及甲○○其未成
    立公司、業務又全寄生仰賴於建志公司，故未釐清此前、後時有別及外觀、實際
    關係不同而語焉不詳所致，尚不能遽為被告等不利之認定。末查，依勞工安全衛
    生法第十六條規定，所謂雇主，在承攬關係中，係指承攬人；再承攬者，則係再
    承攬人而言。本件證人甲○○應係再承攬人，為勞工安全衛生法第十六條規定之
    雇主，難認被告乙○○為雇主，睽諸首開條文及判例說明，自不能率為被告等有
    罪之推定，應諭知被告等無罪。
據上論斷，應依刑事訴訟法第三百零一條第一項判決如主文。
本案經檢察官王邦安到庭執行職務。
中    華    民    國    九十    年      一       月          十        日
                                臺灣彰化地方法院刑事第一庭
                                    法      官  吳俊螢
右正本證明與原本無異。
如不服本判決，應於送達後十日內向本院提出上訴狀(須附繕本)。
告訴人或被害人對於判決如有不服具備理由請求檢察官上訴者，其上訴期間之計算係
以檢察官收受判決正本之日期為準。
                                    法院書記官  莊素美
中    華    民    國    九十    年      一       月         十五       日


司法院資訊處製作；財團法人民間司法改革基金會備份。
